【裁判字號】    91,訴,511
【裁判日期】    920326
【裁判案由】    妨害自由等
【裁判全文】
臺灣新竹地方法院刑事判決                          九十一年度訴字第五一一號
    公  訴  人  臺灣新竹地方法院檢察署檢察官
    被      告  戊○○
                甲○○
                乙○○
右列被告等因妨害自由等案件，經檢察官提起公訴（九十年度偵字第五七七九號），
本院判決如左︰
    主  文
戊○○、甲○○共同以非法方法剝奪人之行動自由，戊○○處有期徒刑伍月，甲○○
處有期徒刑肆月，如易科罰金，均以參佰元折算壹日。均緩刑參年。扣案之手銬壹付
沒收。
乙○○共同以非法方法剝奪人之行動自由，處有期徒刑肆月，如易科罰金，以參佰元
折算壹日，緩刑參年，扣案之手銬壹付沒收；又連續乘他人急迫貸以金錢，而取得與
原本顯不相當之重利，處拘役伍拾日，如易科罰金，以參佰元折算壹日，緩刑參年，
扣案帳冊壹本及名片伍張均沒收。
    事  實
一、戊○○與丁○○為朋友關係，因戊○○曾將其所有車牌號碼ＭＥＧ—一二七號機
    車借與丁○○使用，嗣後失竊，尋回後發現有毀損之情形，戊○○懷疑上開機車
    係遭丁○○竊取及毀損，因此要求丁○○賠償修繕費新台幣（下同）五萬元，戊○○於民國九十年九月二十六日下午二時許，在新竹市○○路、西大路路口某家
    網咖店遇見丁○○，即萌生剝奪丁○○行動自由之犯意，與綽號「阿久」、「阿
    明」，姓名、年籍均不詳之成年男子，共同基於剝奪人之行動自由之犯意聯絡，
    由「阿久」駕駛車輛搭載戊○○及丁○○，「阿明」騎乘丁○○之機車，脅迫丁○○簽發面額五萬元之本票一紙，並交付丁○○之國民身分證、丁○○之母丙○○所有車牌號碼ＨＮＺ—五七０號機器腳踏車行車執照各一張，再將丁○○載往
    二、三個處所洽丙○○取款，然均無所獲，遂先與甲○○會合，將丁○○載往新
    竹市○○路華揚保齡球館，當日下午四時許，戊○○又撥打電話聯絡乙○○至華
    揚保齡球館，甲○○、乙○○即基於與戊○○共同剝奪行動自由之犯意聯絡，為
    免丁○○逃跑，由戊○○在華揚保齡球外持其所有之手銬一付銬住丁○○雙手，
    由乙○○駕駛車牌號碼二Ｈ—八三三０號自小客車，搭載戊○○、甲○○及丁○○，將丁○○載往新竹市○○路三一七巷附近一處空地，戊○○即持竹條毆打丁○○之臀部，甲○○則命丁○○交互蹲跳，致使丁○○左屁股受有九條鞭打之條
    狀傷，延伸至右屁股內緣（傷害部分未據告訴），並命丁○○脫去外衣後，在石
    頭路上爬行，以此非法方法，剝奪丁○○之行動自由，直至當日下午五時許，始
    允許丁○○離去。嗣經丙○○報警後，為警於九十年九月二十七日凌晨零時三十
    分許，在新竹市○○街、愛文街口，查獲前往收取賠償費之戊○○、乙○○、甲○○及張梓麟（另經檢察官不起訴處分），在戊○○身上起出丁○○之國民身分
    證、本票、丙○○之機器腳踏車行車執照各一張，及丁○○交付之一萬元（以上
    均經丁○○領回），並在乙○○所駕駛車牌號碼二Ｈ—八三三０號自小客車內扣
    得戊○○所有，用以拘束丁○○行動自由之手銬一付。
二、乙○○自九十年六月初某日起，基於概括之犯意，以在報紙刊登出借現金供人週
    轉之廣告或散發名片之方式，留下0000000000行動電話號碼為聯絡工
    具，利用鍾瑞英、王峻榮、李岳奇、陳明皇等七、八人急需用款之際，分別約定
    以每十天為一期，利息以一萬元為計算單位，每期利息為二千元，並採借款時即
    預先扣除第一期利息二千元，就本金每一萬元實僅交付八千元，借款時借款人必
    須另行交付國民身分證並簽發本票擔保之方式，在新竹市○○路○段與介壽路口
    、新竹市○○路○段一六二號前、新竹市○○路體育館前、新竹市○○路○段之
    加油站前等處所，連續貸與鍾瑞英十萬元、王峻榮二萬元、李岳奇三萬元、陳明
    皇一萬五千元，並於不詳處所以上述方式貸與其他三、四人不詳數額之金錢，而
    收取與原本顯不相當之重利，計賺取淨利十餘萬元。嗣於九十年九月二十七日凌
    晨零時三十分許，為警在新竹市○○街、愛文街口所查獲，並扣得乙○○所有用
    以記載放款資料之帳冊一本及放款用之名片五張。
三、案經新竹市警察局移送臺灣新竹地方法院檢察署檢察官偵查起訴。
    理  由
一、訊據被告戊○○對於右揭事實欄一所載犯罪事實坦承不諱；被告甲○○坦承與被
    告戊○○、乙○○一同將被害人丁○○由新竹市○○路華揚保齡球館帶往新竹市
    ○○路三一七巷附近空地之事實，惟辯稱：當天並未毆打丁○○云云；被告乙○○對於右揭趁人急需用款之際，貸與金錢而取得與原本顯不相當之重利等事實，
    於警訊及偵、審中坦承不諱，然矢口否認有何妨害自由之犯行，辯稱：從頭到尾
    都不知道發生何事，當時是接獲被告戊○○之電話要他去載戊○○，不知悉戊○○與丁○○之間有何糾紛云云。經查：
（一）右揭事實，業據被告戊○○於警訊及偵、審中供認在卷，核與被害人丁○○於
      警訊中指稱，於九十年九月二十六日下午，獨自一人騎乘機車行經新竹市○○
      路與西大路口，遇到戊○○及另一名男子，戊○○將他機車鑰匙拔走，強押他
      坐上一輛藍色小貨車，將車開到他位於新竹市○○街五十五號五樓租屋處，以
      撞壞戊○○機車為由，強迫他簽發本票，並取走國民身分證和機車行照，之後
      和乙○○、甲○○強押他到公道五附近一條小徑，將他的外褲和內褲脫掉，又
      持竹子毆打，命他在石頭路上爬行，後來是約定九月二十七日凌晨交錢換回本
  票等語（見偵卷第二十六、二十七、二十九頁）；於檢察官九十年十一月一日
      偵訊中供稱，九十年九月二十六日在新竹市○○路、經國路口紅綠燈停下，戊○○開一部小貨車，車上連戊○○共四人，將他拉上小貨車，其中一人騎他的
      機車，先將他帶到長和街五十五號五樓租屋處，叫他簽本票，後來又將他帶到
      新竹市關東橋，戊○○打電話叫甲○○過來，把他帶到華揚保齡球館，乙○○
      過來將他帶上一部喜美轎車把他載到公道五附近的一處廢棄物棄置場，戊○○
      叫他把褲子脫下，並持棍子毆打，還要他在地上爬，後來再把他帶到華揚保齡
      球館等情（見偵卷第一三三頁），大致相符，又被害人丁○○於九十年九月二
      十七日經南門綜合醫院醫師診斷，左屁股有九條鞭打之條狀傷，延伸至右屁股
      內緣，亦有南門綜合醫院出具之診斷證明書一份（見偵卷第四十一頁）附卷足
      參，此外，復有丁○○出具之贓證物品認領保管收據一紙（見偵卷第三十九頁
      ）可資佐證，足徵被告戊○○此部分自白與事實相符，應堪採信。
（二）被告乙○○於警訊中供承，於九十年九月二十六日下午四時許，接獲戊○○電
      話，要他駕車至關東橋保齡球館載戊○○等人，他就搭載戊○○、甲○○及丁○○至新竹市○○路三一七項空地，先前在保齡球館時，丁○○就被戊○○以
      手銬銬起來押上車，到空地後才解開，戊○○拿空地旁的竹子猛打丁○○臀部
      ，因為丁○○偷戊○○的機車，戊○○要丁○○賠償等語（見偵卷第十六頁）
      ；於內勤檢察官訊問時亦坦承警訊筆錄記載實在等情（見偵卷第六十九頁背面
      ）；於檢察官九十年十一月二十一日偵訊時供承，戊○○打丁○○時，他確實
      在場等語（見偵卷第一四三頁背面）；而被告甲○○於本院九十二年一月二十
      七日調查時陳稱，他和被告乙○○二人在埔頂一處空地站在旁邊看戊○○打丁○○，丁○○的手是在上車前就被手銬銬起來了等情（見該次訊問筆錄第八頁
      ），是以被告乙○○於警訊、偵查中自白應與事實相符，足以認定被告乙○○
      在華揚保齡球館時，即已目睹被告戊○○持手銬剝奪丁○○之行動自由，仍駕
      駛車輛搭載被告戊○○等人將丁○○載往新竹市○○路三一七巷一處空地，並
      在旁觀看被告戊○○毆打丁○○之事實，其與被告戊○○、甲○○顯有犯意之
      聯絡及行為之分擔。是以，被告乙○○辯稱從頭到尾均不知發生何事一節，實
      悖於事實，自不足採。
（三）被告甲○○於警訊中則供稱，戊○○於九十年九月二十六日下午和丁○○一起
      找他，之後一起到新竹市○○路華揚保齡球館，當日下午四時許，戊○○打電
      話要乙○○到保齡球館，乙○○抵達後，拿出一付手銬交給戊○○，由戊○○
      將丁○○銬住，把丁○○押上乙○○的車，一起前往新竹市○○路三一七巷，
      戊○○持空地旁之竹條打丁○○，他則命丁○○交互蹲跳，戊○○又叫丁○○
      在石頭路上匍匐前進，之後就一起把丁○○帶回保齡球館，要讓丁○○離開時
      ，戊○○叫丁○○拿二萬元來換回本票，直到晚上十一時三十分許，戊○○打
      電話給他，才一起去找丁○○拿錢等語（見偵卷第二十一頁）；核與被告戊○○於九十二年二月十日調查時供承，甲○○為了幫他出一口氣，就叫丁○○去
      交互蹲跳等語相符（見該次筆錄第六頁），足認被告甲○○亦有參與前述剝奪
      丁○○行動自由之犯行，被告甲○○雖辯稱未出手毆打丁○○云云，亦不影響
      其對於犯罪之參與。
（四）被告乙○○對於右揭趁人急需用款之際，貸與金錢而取得與原本顯不相當之重
      利等事實，於警訊及偵、審中供承在卷，核與被害人鍾瑞英（見偵卷第八十五
      頁）、王峻榮（見偵卷第三十二頁及第三十三頁）、李岳奇（見偵卷第八十六
      頁）、陳明皇（見偵卷第八十七頁）指述情節大致相符，並有被告乙○○所有
      用以記載放款資料之帳冊一本及放款用之名片五張扣案可資佐證，足徵被告乙○○此部分自白與事實相符，應堪採信。
（五）綜上所述，本件事證已臻明確，被告三人右開犯行洵堪認定，應依法論科。
二、被告戊○○、甲○○、乙○○三人拘束丁○○之行動自由，將丁○○載往新竹市
    ○○路三一七巷一處空地，核其等所為，均係犯刑法第三百零二條第一項以非法
    方法剝奪人之行動自由罪。又被告戊○○與綽號「阿久」、「阿明」，姓名、年
    籍均不詳之成年男子間，以及被告戊○○、甲○○、乙○○間，就上開以非法方
    法剝奪人之行動自由之犯行，有犯意聯絡及行為分擔，均為共同正犯。再被告乙○○利用被害人急需用款之際貸與金錢，而收取與原本顯不相當之重利，核其此
    部分所為，係犯刑法第三百四十四條第一項之重利罪。被告乙○○多次重利犯行
    ，時間緊接，觸犯構成要件相同之罪，顯係基於概括犯意為之，為連續犯，應依
    法第五十六條之規定，以一罪論，並加重其刑。又被告乙○○所犯上開二罪間，
    犯意各別，行為互殊，應分論併罰。爰審酌被告戊○○、甲○○及乙○○未曾受
    刑之宣告，有臺灣高等法院被告全國前案紀錄表三份附卷可參，素行非劣，被告
    戊○○犯罪之動機係因懷疑機車遭丁○○偷竊及毀損，要求丁○○賠償不遂，被
    告甲○○、乙○○則係基於與被告戊○○之友誼關係而參與，三人之年紀尚輕，
    思慮欠周，手段非屬平和，對社會治安所生危害之程度，被告戊○○參與程度最
    高，被告乙○○不思正途謀取財物，被告戊○○、甲○○、乙○○教育程度分別
    為高中一年級肄業、高中畢業及高職肄業，此業據三人供陳在卷，及被告戊○○
    犯罪後坦承全部犯行，甲○○、乙○○坦承部分犯行，暨被害人丁○○尚未滿二
    十歲，目前行蹤不明，法定代理人丙○○到庭表示原諒被告三人之犯行，不追究
    三人民、刑事責任等一切情狀，分別量處如主文所示之刑，並均諭知易科罰金之
    折算標準，以示懲儆。末查，被告三人前均未曾受有期徒刑以上刑之宣告，有臺
    灣高等法院被告全國前案紀錄表及臺灣新竹地方法院檢察署刑案資料查註紀錄表
    各三份附卷可參，被告三人因一時思慮欠周致觸犯刑章，且已取得被害人丁○○
    法定代理人丙○○之諒解，歷經此次偵審程序及科刑判決之教訓後，當已知所警
    惕，而無再犯之虞，故本院認前開對其等所宣告之刑，以暫不執行為適當，爰併
    予宣告緩刑三年，以啟自新。
三、至扣案之手銬一副為被告戊○○所有，係用以剝奪丁○○行動自由之物，業據被
    告三人自承在卷，應依刑法第三十八條第一項第二款規定，在被告三人所犯以非
    法方法剝奪人之行動自由罪項下宣告沒收；扣案帳冊一本及名片五張，則係被告
    乙○○所有用以記載放款資料及供放款使用，亦經被告乙○○陳明在卷，均應依
    上開規定在被告乙○○所犯重利罪項下宣告沒收。又公訴人雖請求就自被告戊○○身上起出之本票一紙宣告沒收，惟該紙本票業經被害人丁○○領回，有丁○○
    出具之贓證物品認領保管收據一紙附卷足參（見偵卷第三十九頁），自不另宣告
    沒收。
四、公訴意旨另以：被告戊○○於九十年八月十五日凌晨二時許，在新竹市○○路之
    非常男女ＰＵＢ遇見丁○○，竟基於傷害之概括，動手毆打丁○○，致丁○○受
    有有頭皮撕裂傷併腦挫傷、臉部多處撕裂傷等傷害，於同年九月二十六日下午二
    時許，在新竹市○道○路旁之某空地，承接上揭傷害犯意，並與被告甲○○、乙○○基於傷害之犯意聯絡，由被告戊○○持竹條毆打丁○○之臀部，致丁○○受
    有左臀部九條鞭打條狀傷之傷害，因認被告戊○○、甲○○及乙○○另共同涉有
    刑法第二百七十七條第一項之罪嫌。按告訴乃論之罪，未經告訴者，應諭知不受
    理之判決，刑事訴訟法第三百零三條第三款定有明文；又刑法第二百七十七條第
    一項傷害罪依同法第二百八十七條之規定，須告訴乃論；而刑事案件之告訴乃依
    法有告訴權之人，向偵查機關申告犯罪事實，並含有希望訴追意思之訴訟行為，
    因此必須申告犯罪事實與表示訴追意思二者兼具才可。查被害人丁○○於九十年
    九月二十七日警訊中（見偵卷第二十六頁至第二十九頁）、九十年十一月一日、
    同年十一月二十一日、同年十二月五日偵訊中（見偵卷第一三二頁至第一三四頁
    、第一四一頁至第一四三頁、第一五八頁至第一五九頁），均係單純陳述犯罪之
    事實，而未表示訴追之意思，而卷內亦乏被害人丁○○本人或法定代理人對被告
    三人提出告訴之證據，實難認為上開傷害犯行業經提出告訴，惟公訴意旨認此部
    分與前揭論罪科刑之非法方法剝奪人之行動自由罪有方法目的之牽連關係，屬裁
    判上一罪，爰不另為不受理之諭知。
據上論斷，應依刑事訴訟法第二百九十九條第一項前段，刑法第二十八條、第五十六
條、第三百零二條第一項、第三百四十四條第一項、第四十一條第一項、第七十四條
第一款、第三十八條第一項第二款，罰金罰鍰提高標準條例第一條前段、第二條，判
決如主文。
本案經檢察官陳榮林到庭執行職務。
中      華      民      國      九十二      年     三    月   二十六    日
                                    臺灣新竹地方法院刑事第二庭
                                        法  官  雷  雅  雯
右正本證明與原本無異。
如不服本判決，應於判決送達後十日內向本院提出上訴狀（應附繕本），上訴於臺灣
高等法院。
                                        書記官  汪  淑  菁
中      華      民      國      九十二      年     三    月   二十六    日
附錄本案論罪科刑法條全文：
刑法第三百零二條第一項
私行拘禁或以其他非法方法，剝奪人之行動自由者，處五年以下有期徒刑、拘役或三
百元以下罰金。
刑法第三百四十四條：
乘他人急迫、輕率或無經驗，貸以金錢或其他物品，而取得與原本顯不相當之重利者
，處一年以下有期徒刑、拘役或科或併科一千元以下罰金。


司法院資訊處製作；財團法人民間司法改革基金會備份。
